臺灣高等法院臺中分院民事判決
110年度原上字第1號
上  訴  人  陳慶忠  
訴訟代理人  林傳智律師
被 上訴 人  張建民  

            陳台慶  
            游錦銘  
追 加被 告  李乙凡  
訴訟代理人  程弘模律師
上列當事人間塗銷所有權移轉登記等事件，上訴人對於中華民國
109年8月5日臺灣南投地方法院108年度訴字第142號第一審判決
提起上訴，並為訴之追加，本院於中華民國110年12月22日言詞
辯論終結，判決如下：
    主  文
上訴及追加之訴均駁回。
第二審及追加之訴訴訟費用均由上訴人負擔。
    事實及理由
壹、程序方面： 
一、按訴之變更或追加，非經他造同意，不得為之。但第255條
    第1項第2款至第6款情形，不在此限，民事訴訟法第446條第
    1項定有明文。又所稱之「請求之基礎事實同一」者，係指
    變更或追加之訴與原訴之主要爭點有其共同性，各請求利益
    之主張在社會生活上可認為同一或關連，而就原請求之訴訟
    及證據資料，於審理繼續進行在相當程度範圍內具有同一性
    或一體性，得期待於後請求之審理予以利用，俾先後兩請求
    在同一程序得加以解決，避免重複審理，進而為統一解決紛
    爭者，即屬之（最高法院95年度台上字第1573號判決意旨參
    照）。查上訴人起訴時主張代位被上訴人陳台慶，就南投縣
    ○○鄉○○段000地號土地（下稱系爭土地）應有部分63600分之
    15900請求陳台慶與被上訴人張建民塗銷如附表一編號2所示
    之所有權移轉登記。於本院審理中，因張建民將系爭土地所
    有權應有部分63600分之15900移轉於追加被告李乙凡，並於
    民國109年1月10日完成如附表一編號1所示之所有權移轉登
    記，故上訴人於本院審理時追加被告李乙凡，並主張張建民
    、李乙凡間所有權移轉登記無效，求予確認張建民與李乙凡
    間買賣債權關係及物權關係均不存在，暨塗銷如附表一編號
    1所示之所有權移轉登記而變更訴之聲明等語（見本院卷第2
    39頁至第240頁），經核其追加被告李乙凡及變更聲明之基
    礎事實均係基於系爭土地之所有權移轉登記所衍生之糾紛，
    二者間有其社會事實上之共通性及關連性，且訴訟資料可相
    互為用，基於紛糾一次解決性原則，乃符合上開准為訴之追
    加之規定，應予准許，合先敘明。
二、被上訴人張建民、陳台慶經合法通知，未於言詞辯論期日到
    場，核無民事訴訟法第386條所列各款情形，爰依上訴人之
    聲請，由其一造辯論而為判決。
貳、實體方面：
一、上訴人主張： 
　㈠系爭土地於58年9月30日經總登記為中華民國所有，為山胞保
    留地、森林區林業用地，由臺灣省政府民政廳管理，61年由
    原住民族委員會為管理機關。系爭土地之耕作權初由訴外人
    吳鳳寶、翁黃秋香、蔡進德、陳進福取得，於60年5月5日讓
    渡予訴外人陳培生，於66年11月20日再讓渡予訴外人葉金玉
    、林含笑，葉金玉並將耕作權讓渡予林含笑，75年10月30日
    由林含笑讓渡於上訴人，約定系爭土地永久耕作權及將來偕
    同辦理所有權移轉登記之利益併同轉讓上訴人。又系爭土地
    於82年10月20日設定地上權予陳台慶(舊名為陳光明)，陳台
    慶於105年8月15日以地上權屆滿為原因登記取得系爭土地應
    有部分63600分之15900之所有權，並於105年9月7日登記為
    系爭土地之共有人。嗣108年2月20日，陳台慶、上訴人與林
    含笑簽立原證5之協議書(下稱系爭協議書），約定所有權相
    關移轉事宜，始發覺系爭土地已移轉登記予張建民，並設定
    普通抵押權予被上訴人游錦銘，故提起本件訴訟。嗣108年1
    2月25日，張建民將系爭土地所有權應有部分63600分之1590
    0移轉登記予李乙凡，並於109年1月10日登記完畢。
　㈡陳台慶與張建民就系爭土地之買賣契約無效：
　　107年10、11月間，陳台慶因游錦銘表示欲代為清償其另案
    債務而交付印鑑及印鑑證明，詎游錦銘、訴外人劉興里未經
    陳台慶同意，而委由不知情代書於107年11月2日將系爭土地
    出賣予張建民，並完成如附表一編號2所示之所有權移轉登
    記。縱游錦銘主張實際係其與陳台慶交易系爭土地而借名登
    記於張建民名下，張建民、陳台慶間就系爭土地之買賣契約
    及所有權移轉登記，為無權代理或通謀虛偽意思表示，復經
    陳台慶拒絕承認，依民法第71條、第87條、第170條第1項、
    山坡地保育利用條例第37條第2項及原住民保留地開發管理
    辦法第18條規定，其買賣之債權行為及物權行為，均屬無效
    。上訴人依系爭協議書第2條之約定，得對陳台慶請求移轉
    系爭土地所有權，陳台慶本應依民法第113條、第179條、第
    184條第1項前段、第767條第1項中段等規定請求張建民塗銷
    所有權移轉登記而回復原狀，因陳台慶怠於行使該請求塗銷
    買賣登記之權利，則上訴人為保全請求移轉登記之權利，自
    得依民法第242條規定，代位陳台慶行使該塗銷買賣登記之
    權利與回復原狀。
　㈢陳台慶應將系爭土地移轉予上訴人：
　　待系爭土地回復登記為陳台慶名義後，上訴人依系爭協議書
    第2條約定，得請求陳台慶將系爭土地移轉登記予上訴人。
  ㈣陳台慶與游錦銘就系爭土地設定抵押權契約無效：
　　104年6、7月間，游錦銘、劉興理以代為清償另案債務為由
    取得陳台慶印鑑，詎游錦銘、劉興理未經陳台慶同意，而將
    陳台慶印鑑章蓋用在104年7月23日借貸契約書，又委由不知
    情代書於106年2月23日將系爭土地設定普通抵押權新臺幣（
    下同）1000萬元予游錦銘。是游錦銘、陳台慶間就系爭土地
    之借貸契約及抵押權設定登記，為無權代理或通謀虛偽意思
    表示，並經陳台慶拒絕承認，依民法第170條第1項規定，其
    借貸之債權行為及抵押權設定之物權行為，均屬無效。陳台
    慶迄未依民法第113條、第179條、第184條第1項前段及第76
    7條第1項中段規定請求游錦銘塗銷附表二所示之抵押權登記
    ，顯怠於行使權利，上訴人基於陳台慶之債權人地位，為保
    全債權，上訴人得依民法第242條代位陳台慶請求塗銷附表
    二所示之抵押權登記。
  ㈤李乙凡與張建民就系爭土地之買賣契約無效：
　　系爭土地實際上由游錦銘與陳台慶交易，惟游錦銘非原住民
    ，始借名登記於原住民身分之張建民，二人之借名登記契約
    係以不正當方式規避山坡地保育利用條例第37條第2項及原
    住民保留地開發管理辦法第18條強制規定之脫法行為，依民
    法第71條規定為無效。則張建民係形式所有權人，其與李乙
    凡就系爭土地之買賣與移轉登記為通謀虛偽意思表示，依民
    法第87條規定為無效，且該買賣契約上另一名買受人即李乙
    凡之妻李丁美娟並無原住民身分，亦違反山坡地保育利用條
    例第37條第2項、原住民保留地開發管理辦法第18條規定，
    依民法第71條規定為無效。上訴人依民法第242條代位陳台
    慶、張建民依民法第113條、第179條、第184條第1項及第76
    7條第1項中段規定，請求李乙凡塗銷如附表一編號1所示之
    所有權移轉登記，並回復為張建民名義。
　㈥爰依民法第113條、第179條、第184條第1項前段、第767條第
    1項中段、第242條等規定代位陳台慶塗銷如附表一編號2所
    示之所有權移轉登記與回復原狀為陳台慶名義；依系爭協議
    書第2條約定，得請求陳台慶將系爭土地移轉登記予上訴人
    ；依民法第113條、第179條、第184條第1項前段及第767條
    第1項中段、第242條規定代位陳台慶請求游錦銘塗銷附表二
    所示之抵押權登記，起訴聲明求為判決：⑴確認張建民與陳
    台慶間，就附表一編號2所示之土地所有權應有部分63600分
    之15900所為之買賣債權關係及所有權移轉登記（登記字號
    如附表一編號2地政事務所收件字號欄所載）之物權關係均
    不存在。⑵張建民應將附表一編號2所示之土地應有部分6360
    0分之15900經由南投縣埔里地政事務所以買賣為原因之所有
    權移轉登記（登記字號如附表1地政事務所收件字號欄所載
    ）予以塗銷，回復登記為陳台慶所有。⑶陳台慶應於回復前
    項所有權登記後，將如附表一編號2所示之土地所有權，栘
    轉登記應有部分63600分之15900予上訴人。⑷確認陳台慶與
    游錦銘設定如附表二所示抵押權所擔保之債權1000萬元不存
    在。⑸被上訴人游錦銘應將附表二所示抵押權登記塗銷。
　㈦復依民法第242條代位陳台慶、張建民依民法第113條、第179
    條、第184條第1項及第767條第1項中段規定，請求李乙凡塗
    銷如附表一編號1所示之所有權移轉登記，並回復為張建民
    名義，追加、變更後上訴聲明求為判決：⑴原判決關於本訴
    部分廢棄。⑵確認李乙凡與張建民間，就附表一編號1所示之
    土地所有權應有部分63600分之15900所為之買賣債權關係及
    所有權移轉登記（登記字號如附表一編號1地政事務所收件
    字號欄所載）之物權關係均不存在。⑶李乙凡應將附表一編
    號1所示之土地應有部分63600分之15900經由南投縣埔里地
    政事務所以買賣為原因之所有權移轉登記（登記字號如附表
    一編號1地政事務所收件字號欄所載）予以塗銷，回復登記
    為張建民所有。⑷張建民於回復前項所有權登記後，確認張
    建民與陳台慶間，就附表一編號2所示之土地所有權應有部
    分63600分之15900所為之買賣債權關係及所有權移轉登記(
    登記字號如附表一編號2地政事務所收件字號欄所載）之物
    權關係均不存在。⑸張建民應將附表一編號2所示之土地應有
    部分63600分之15900經由南投縣埔里地政事務所以買賣為原
    因之所有權移轉登記（登記字號如附表一編號2地政事務所
    收件字號欄所載）予以塗銷，回復登記為陳台慶所有。⑹陳
    台慶於回復前項所有權登記後，將如附表一編號2所示之土
    地所有權，移轉登記應有部分63600分之15900予上訴人。⑺
    確認陳台慶與游錦銘設定如附表二所示抵押權所擔保之債權
    1000萬元不存在。⑻游錦銘應將附表二所示抵押權登記塗銷
    。（見本院卷第323頁至第324頁）
二、被上訴人則以：
  ㈠張建民、游錦銘部分：
  ⑴依原住民保留地開發管理辦法第15條第1項規定，上訴人未向
    原住民族委員會、南投縣政府或南投縣仁愛鄉公所承租系爭
    土地，對於系爭土地並無合法權源，亦無地上權、耕作權，
    故上訴人主張張建民應塗銷附表一編號2所示之所有權移轉
    登記，回復登記為陳台慶所有，為無理由。縱上訴人與陳台
    慶、林含笑簽立系爭協議書，系爭協議書為無效。
  ⑵陳台慶、游錦銘於104年7月31日簽立買賣契約書，以20萬元
    購買系爭土地應有部分65600分之15900，訂金1萬元，並協
    議辦理設定後全部付清。嗣陳台慶曾於104年7月31日、同年
    12月17日及105年2月18日，分別向游錦銘借4萬元及3萬8000
    元、4萬元及2萬元，借貸債務金額共計13萬8000元（見本院
    卷第179頁至第181頁）。因陳台慶無力清償債務，故雙方協
    議以上開借貸債務作為買賣價金之給付，故系爭土地之買賣
    尾款已於105年2月18日付清，又因游錦銘非原住民，游錦銘
    始將系爭土地借名登記於友人張建民名下。
　⑶答辯聲明求為判決：駁回上訴。（見本院卷第143頁）
  ㈡陳台慶未於言詞辯論期日到場陳述，亦未提出書狀為任何聲
    明或陳述，據其於原審陳述略以：伊將所有之土地出租予游
    錦銘，欲向游錦銘預收4年租金共20萬元，游錦銘稱需有保
    障，故要求伊簽立本票，伊不諳法律而簽立本票，惟伊並未
    積欠游錦銘任何債務，業已提出告訴。又104年間，游錦銘
    誆稱協助伊處理債務，取得伊印鑑後，未經伊同意而辦理抵
    押權登記，並將系爭土地所有權移轉登記予張建民。經上訴
    人發覺上情，108年2月20日上訴人威脅伊簽立系爭協議書，
    要求出讓系爭土地，伊因急迫、輕率或無經驗，而簽立系爭
    協議書等語。
 三、追加被告李乙凡則以：
    伊為原住民，係善意信賴系爭土地之所有權登記之善意第三
    人，且為抵償游錦銘積欠伊之債務，而向張建民、游錦銘買
    受系爭土地，依民法第759條之1規定，應受保護。爰答辯聲
    明求為判決：上訴人之上訴暨追加之訴均駁回。
四、兩造不爭執事項：（見本院卷第264頁至第265頁）
　㈠系爭土地於58年9月30日經總登記為中華民國所有，為山胞保
    留地、森林區林業用地，由台灣省政府民政廳管理，61年經
    編定為非都市土地使用，86年改編為森林區農牧用地。82年
    10月20日設定地上權予陳台慶(舊名為陳光明)、83年1月14
    日設定地上權予陳台慶之胞兄陳明德（歿）、83年7月30日
    設定地上權予翁明光；105年9月7日陳台慶以地上權期間屆
    滿為原因登記為系爭土地之共有人，應有部分63600分之159
    00，其餘應有部分63600分之47700為中華民國所有；106年2
    月23日陳台慶將系爭土地所有權設定普通抵押權予游錦銘；
    107年11月2日陳台慶將名下系爭土地所有權移轉登記予張建
    民，系爭土地其餘之應有部分目前由原住民族委員會管理（
    持有63600分之47700）。
　㈡張建民於109年1月10日以買賣為原因，將系爭土地所有權應
    有部分63600分之15900移轉登記予李乙凡。
　㈢66年11月20日葉金玉與林含笑向周炤南購入系爭土地面積5甲
    5分之永久耕作權利；75年10月30日上訴人向林含笑購入系
    爭土地面積5甲5分耕作權利，87年至109年9月30日上訴人將
    系爭土地面積全部之耕作使用出租訴外人藍金輝。
　㈣藍金輝、林含笑均非原住民，與上訴人（為原住民）迄今均
    非系爭土地之登記權利人，對於陳台慶以地上權期間屆滿於
    105年取得系爭土地，兩造均未提起行政爭訟。
　㈤陳台慶106年7月28日向原審法院民事庭遞狀訴請林含笑、訴
    外人藍偉益返還系爭土地；108年2月12日陳台慶出席臺灣臺
    中地方檢察署107年度偵字第9202號偽造文書案偵查庭詢問
    ，庭後林傳智律師取得陳台慶聯繫電話；108年2月20日兩造
    與林含笑共同簽立協議書，形式上為真正。
五、兩造爭執之事項：（見本院卷第265頁至第266頁）
　㈠張建民、陳台慶間就如附表一編號2所示土地之買賣及移轉登
    記為無權代理、通謀虛偽意思表示或違反（規避）原住民保
    留地開發管理辦法第18條規定（非原住民之游錦銘為實質所
    有權人），均屬無效，有無理由？
　㈡張建民、游錦銘108年7月1日民事答辯狀檢附證物1、證物2、
    證物5即陳台慶、游錦銘協議書之約定，違反原住民保留地
    開發管理辦法第15條或第18條，依民法第71條規定，無效，
    有無理由？
　㈢張建民、游錦銘間之借名登記法律關係，係以不正當之方式
    規避原住民保留地開發管理辦法第18條強制規定之脫法行為
    ，而屬無效，有無理由？
　㈣若張建民、陳台慶間就附表一編號2所示土地之買賣及移轉登
    記均屬無效，上訴人主張依民法第242條代位陳台慶依民法
    第113條、第179條、第184條第1項前段、第767條第1項中段
    規定（擇一為有利上訴人之判決）請求張建民塗銷所有權移
    轉登記而回復登記陳台慶名義，有無理由？
  ㈤若附表一編號2所示土地回復登記陳台慶名義，上訴人主張依
    108年2月20日協議書（原證5）第2條約定，請求陳台慶將附
    表一編號2所示之系爭土地移轉登記予上訴人，有無理由？
  ㈥上訴人主張游錦銘、陳台慶間就如附表二所示土地之借貸契
    約及抵押權設定登記，（借貸契約）不存在、無權代理或通
    謀虛偽意思表示，均屬無效，有無理由？
  ㈦上訴人請求確認游錦銘、陳台慶間如附表二所示抵押權所擔
    保之債權1000萬元不存在，有無理由？
  ㈧若游錦銘、陳台慶間如附表二所示抵押權擔保之債權不存在
    或抵押權設定登記無效，上訴人依民法第242條代位陳台慶
    行使民法第113條、第179條、第184條第1項前段、第767條
    第1項中段規定（擇一為有利原告之判決），請求游錦銘塗
    銷附表二所示之抵押權登記，有無理由？
　㈨上訴人依民法第242、113、179、184、767條、原證5協議書
    第2條、民法第170條第1項、第71、87條，請求塗銷張建民
    與李乙凡如附表一編號1之所有權移轉登記，有無理由？
  ㈩李乙凡主張依民法第759條之1規定，善意受讓系爭土地之所
    有權應有部分，有無理由？
六、得心證之理由：
  ㈠上訴人主張游錦銘、張建民與李乙凡間買賣之債權及物權行
    為為通謀虛偽意思表示而無效，為無理由：
  ⑴按表意人與相對人通謀而為虛偽意思表示者，其意思表示無
    效。但不得以其無效對抗善意第三人。民法第87條第1項，
    定有明文。而所謂通謀為虛偽意思表示，乃指表意人與相對
    人互相故意為非真意之表示而言，故相對人不僅須知表意人
    非真意，並須就表意人非真意之表示相與為非真意之合意，
    始為相當，若僅一方無欲為其意思表示所拘束之意，而表示
    與真意不符之意思者，尚不能指為通謀而為虛偽意思表示（
    最高法院51年台上字第215號、62年台上字第316號裁判要旨
    參照）。另參以，最高法院48年台上字第29號裁判要旨所示
    ：「第三人主張表意人與相對人通謀而為虛偽意思表示者，
    該第三人應負舉證之責。」本此而論，本件上訴人就游錦銘
    、張建民與追加被告李乙凡間就系爭土地虛偽成立上開買賣
    契約乙事，即負有舉證之責（並參照民事訴訟法第277條）
    。換言之，上訴人應證明游錦銘、張建民與李乙凡間就系爭
    土地之買賣契約之成立及所有權移轉登記係出於互相故意為
    非真意之表示。然查，上訴人並未提出任何證據證明游錦銘
    、張建民與李乙凡間就系爭土地之買賣及所有權移轉登記有
    何通謀虛偽意思表示，其空言泛稱游錦民、張建民與李乙凡
    間就系爭土地之買賣及所有權移轉登記為通謀虛偽意思表示
    ，顯屬無據。
  ⑵復按依本法所為之登記，有絕對之效力，土地法第43條定有
    明文。復按土地法第43條所謂登記有絕對效力，係為保護第
    三人起見，將登記事項賦與絕對真實之公信力，故第三人信
    賴登記機關之登記而取得不動產權利時，不因前手登記原因
    之無效或撤銷而被追奪（司法院院字第1919號解釋參照），
    故真正權利人祇許在未有第三人取得權利前，以登記原因無
    效或得撤銷為塗銷登記之請求，若於已有第三人本於現存之
    登記而為取得權利之新登記後，即不得更為塗銷登記之請求
    （最高法院86年度台上字第2748號判決意旨參照）。查，系
    爭土地於107年11月2日以買賣為原因為所有權移轉登記予張
    建民名下，嗣於109年1月10日以買賣為原因辦理所有權移轉
    登記予李乙凡，此有異動索引、土地登記謄本各1份在卷可
    憑（見本院卷第163頁至第169頁、第225頁至第227頁）。堪
    認本件李乙凡信賴登記機關之登記而取得系爭土地之所有權
    ，縱其前手即游錦民、張建民與陳台慶間關於系爭土地所有
    權移轉是否有無效之情形，揆諸土地法第43條及前揭判決意
    旨，亦不能因此而追奪李乙凡之權利。上訴人復不能證明李
    乙凡於購買系爭土地時，明知前手張建民非系爭土地之所有
    權人，則依善意推定之原則，應認李乙凡係信賴地政機關之
    登記而取得系爭土地之所有權，自受土地法第43條規定之保
    護。
　⑶上訴人復主張李乙凡之妻李丁美娟亦為該買賣契約之當事人
    ，且李丁美娟非原住民等語。查，系爭買賣契約第3條內容
    為「簽約用印款。買方：108.11.20。買方電匯交付賣方張
    建民太平宜欣郵局，帳號0000000-0000000戶名張建民，面
    額貳拾萬元整。」、「過戶交土地尾款。過戶及塗銷完成，
    買方償還賣方原開立本票三張，面額各為玖拾萬元及貳佰貳
    拾柒萬元及玖拾萬元，合計共肆佰貳拾柒萬元整，抵充為價
    金之一部，並將肆佰貳拾柒萬元整折讓計算為肆佰零捌萬元
    ，雙方結清，同時交土地交權狀。賣方如有另外開立支支票
    獲本票應一併返還。」等語，並該買賣契約買受人部分由李
    丁美娟代理李乙凡簽名（見本院卷第275頁、第278頁），並
    參諸20萬元匯款人為李乙凡，本票之受款人李丁美娟，有匯
    款申請書及本票附於本院卷可憑（見本院卷第279頁、第284
    頁），則李乙凡、李丁美娟夫妻間就大筆之資金調度或交易
    行為，由其2人共同為之，並無違反夫妻間日常生活之常態
    社會事實，且系爭買賣契約約定將系爭土地所有權應有部分
    15900/63600全部移轉予李乙凡，是就李乙凡部分非當然無
    效，又除去李丁美娟為買受人部分，亦無影響李乙凡與游錦
    銘、張建民間買賣行為之成立（最高法院78年度台上字第19
    20號判決要旨參照），則上訴人此部分主張李乙凡、游錦銘
    、張建民間就系爭土地之買賣及所有權移轉均無效云云，仍
    無可採。
　⑷綜上所述，上訴人並未舉證證明游錦銘、張建民與李乙凡間
    就系爭土地所為之買賣之債權行為及所有權移轉登記之物權
    行為，有何出於通謀虛偽意思表示之事實，且參諸系爭土地
    歷次移轉登記資料，李乙凡抗辯其因善意受讓取得系爭土地
    之所有權，亦如前述。是上訴人主張游錦銘、張建民與李乙
    凡間，就系爭土地所為買賣之債權行為及所有權移轉之物權
    行為係出於通謀虛偽意思表示而無效，並請求塗銷張建民與
    李乙凡間就系爭土地如附表ㄧ編號1所示以買賣為原因所為之
    所有權移轉登記，並回復登記為張建民所有云云，核屬無據
    。　
　㈡上訴人主張陳台慶與張建民間就系爭土地所為買賣關係及所
    有權移轉登記行為不存在，並請求塗銷張建民如附表一編號
    2所有權移轉登記，並無可採：
　  按確認法律關係之訴，非原告有即受確認判決之法律上利益
    者，不得提起之，民事訴訟法第247條第1項前段定有明文。
    該條所謂即受確認判決之法律上利益，係指因法律關係之存
    否不明確，致原告在私法上之地位有受侵害之危險，而此項
    危險得以對於被告之確認判決除去之者而言。上訴人復主張
　　張建民與陳台慶間就系爭土地所為如附表一編號2所示之所
    有權移轉登記，係無原住民身分之游錦銘與陳台慶成立買賣
    契約，並借名登記在有原住民身分之張建民名下，違反山坡
    地保育條例第37條第2項及原住民保留地開發管理辦法第18
    條之規定，依民法第71條之規定，該買賣之債權行為及物權
    行為均無效云云。然系爭土地現已由李乙凡取得系爭土地之
    所有權，已如前述，則陳台慶就系爭土地已非系爭土地之所
    有權人，無請求陳台慶移轉系爭土地所有權之權利，則其代
    位請求確認陳台慶與游錦銘、張建民間就系爭土地如附表一
    編號2所示之買賣債權行為及所有權移轉登記之物權行為無
    效，即無確認利益，其此部分主張，尚屬無據。至上訴人得
    否向陳台慶主張損害賠償或債務不履行，亦係上訴人得否另
    訴請求之問題，核與上訴人本件請求無涉，併予敘明。
　㈢上訴人主張確認陳台慶與游錦銘就附表二所示之抵押權所擔
    保之債權不存在，並請求塗銷附表二所示之抵押權設定登記
    ，亦無理由：　
　　本件系爭土地之現所有權人為李乙凡，核如前述。上訴人已
    無向陳台慶主張移轉系爭土地權利之餘地，則就系爭土地上
    存有之抵押權及陳台慶對他人抵押債務之存否，與上訴人無
    涉，即均無確認利益，其此部分主張，亦屬無據。
  ㈣綜上所述，本件上訴人追加之訴主張游錦銘、張建民與李乙
    凡就系爭土地之買賣為通謀虛偽意思表示而無效，李乙凡應
    將附表一編號1所示所有權移轉登記塗銷，並無理由，不應
    准許。另上訴人非系爭土地之所有權人，其主張陳台慶與游
    錦銘、張建民間就系爭土地之買賣及所有權移轉登記違反禁
    止規定無效，並請求確認陳台慶與游錦銘、張建民間就系爭
    土地之買賣及所有權移轉登記無效，及張建民應塗銷附表一
    編號2所示之所有權移轉登記；復請求確認游錦銘與陳台慶
    間如附表二所示抵押權所擔保之債權不存在，及游錦銘應塗
    銷附表二所示抵押權設定登記，均顯無理由。從而，上訴人
    上訴及追加之訴，為無理由，均不應准許。原審為上訴人敗
    訴之判決，於法並無不合。上訴論旨指摘原判決不當，求予
    廢棄改判，為無理由，應駁回其上訴。又上訴人於上訴第二
    審程序，另追加民法第242條、第113條、第179條、第184條
    第1項及第767條第1項中段之規定，請求確認游錦銘、張建
    民與李乙凡間就系爭土地之買賣關係及所有權移轉登記物權
    行為均不存在，並李乙凡應塗銷系爭土地如附表一編號1所
    示之所有權移轉登記，亦無理由，應併予駁回。
七、本件事證已臻明確，兩造其餘攻擊防禦方法及舉證，與本件
    判決結果並無影響，爰不逐一論述，併此敘明。
八、據上論結，本件上訴及追加之訴均為無理由，依民事訴訟法
    第463條、第385條第1項前段、第449條第1項、第78條，判
    決如主文。　　
中    華    民    國    111    年    1    月    12    日
　　　　　　　　原住民族法庭  審判長法　官  楊熾光
　　　　　　　　　　　　　　　　    法　官  郭玄義
　　　　　　　　　　　　　　　　    法　官  戴博誠
正本係照原本作成。
如不服本判決，應於收受送達後20日內向本院提出上訴書狀，其
未表明上訴理由者，應於提出上訴後20日內向本院補提理由書狀
（均須按他造當事人之人數附繕本）。因疫情而遲誤不變期間，
得向法院聲請回復原狀。
上訴時應提出委任律師或具有律師資格之人之委任狀；委任有律
師資格者，另應附具律師資格證書及釋明委任人與受任人有民事
訴訟法第466條之1第1項但書或第2項所定關係之釋明文書影本。
如委任律師提起上訴，應一併繳納上訴裁判費。
　　　　　　　　　　　　　　　　    書記官  江玉萍　
　
中    華    民    國    111    年    1    月    12    日
附表一
編號 土地坐落 地目 面積 權利範圍 登記日期 埔里地政事務所受理字號 備註 1 南投縣○○鄉○○段000地號 農牧用地 63600平方公尺 63600分之15900 109年1月10日 109年埔土資字第000737號 本院卷第225頁 2 南投縣○○鄉○○段000地號 農牧用地 63600平方公尺 63600分之15900 107年11月2日 107年埔土資字第012148號 原審卷卷一第81頁 

附表二
義務人/設定債務人 陳台慶 權利人 游錦銘 土地 南投縣○○鄉○○段000地號 面積 63600平方公尺 設定權利範圍 63600分之15900 擔保債權金額 新臺幣1000萬元 擔保債權種類及範圍 擔保債務人對抵押權人於104年7月23日之借款所生債務 權利種類 普通抵押權 登記日期 106年2月23日 登記字號 埔資字第013670號（原審卷卷一第81頁）